【裁判字號】    90,交易,91
【裁判日期】    900430
【裁判案由】    過失致死
【裁判全文】
臺灣桃園地方法院刑事判決                            九十年度交易字第九一號
    公  訴  人  臺灣桃園地方法院檢察署檢察官
    被      告  丙○○
右列被告因過失致死案件，經檢察官提起公訴（八十九年度偵字第一七五六三號），
本院判決如左：
    主  文
丙○○因過失致人於死，處有期徒刑陸月，如易科罰金，以參佰元折算壹日。
    事  實
一、丙○○於民國（下同）八十九年十月十七日五時五十二分許，駕駛車牌號碼ＣＹ
    ─三二三三號自用小客車，沿桃園縣龜山鄉○○村○○路○段中間車道往桃園市
    方向行駛，其應注意汽車行進中駕駛人應注意車前狀況，隨時採取必要安全措施
    暨汽車行近行人穿越道前，應減速慢行，遇有行人穿越時，無論有無警察指揮或
    號誌指示，均應暫停讓行人先行通過，而依當時情形又無不能注意之情事，竟疏
    於注意及此，於行經萬壽路一段與龍興街口時，貿然行駛，迨見張漢璽正持黑色
    雨傘由西往東行經該路口南面之行人穿越道上，欲緊急煞車，並將其車轉向外側
    車道已不及，而撞及張漢璽，致張漢璽兩小腿骨折，其左額與前述小客車前擋風
    玻璃左下角強力撞擊，張漢璽向左前方翻滾至萬壽路一段三二六號前之內側車道
    上，因顱骨骨折當場死亡。丙○○於肇事後將小客車滑行至萬壽路一段三二六號
    前之外側車道上，並向據報到場處理之桃園縣警察局迴龍派出所警員甲○○自首
    其犯罪事實，並接受審判。
二、案經臺灣桃園地方法院檢察署檢察官據報相驗自動檢舉及張漢璽之子乙○○告訴
    偵查起訴。
    理  由
一、訊之被告丙○○對於其在右開時間、地點駕駛汽車因過失疏未注意車前狀況，而
    撞及被害人張漢璽，致其死亡之事實，固不否認，惟辯稱：被害人不是在穿越行
    人穿越道時撞到的云云。經查：
（一）被告於右開時間、地點駕駛汽車撞及被害人致被害人死亡一節，業據被告自白
      不諱，並有警製之交通事故調查報告表一紙及現場與被害人之照片十八張附卷
      可稽。另被害人因此受有如事實欄所示之傷害，並當場死亡等情，亦經檢察官
      督同檢驗員相驗屬實，製有相驗筆錄、相驗屍體證明書、驗斷書在卷可憑。
（二）被告於偵查中雖引述案發現場早餐店老闆所述：（事故發生之路段上）那排路
      樹剛好有一缺口，很多人都不走斑馬線（應係行人穿越道之誤）直接穿過馬路
      ，而主張其係經過該路口南面（即第二個）之行人穿越道後才撞及被害人，亦
      即其非在行人穿越道上肇事。惟本件車禍現場路段之路樹中僅有一缺口，其位
      置如相驗卷第十二頁上方照片警員站立處，業據證人，即桃園縣警察局迴龍派
      出所警員甲○○於本院九十年三月十二日調查時證述在卷，被告亦為相同之陳
      述，並有前述照片在卷可稽。依前述照片所示，前述缺口係在被害人雨鞋掉落
      處，而在雨鞋與其北邊之行人穿越道間尚掉落有被害人之襪子一只。是被害人
      如係欲自前述缺口穿越馬路而為往南之被告小客車撞及，該襪子不可能掉落在
      前述缺口之北邊。又依相驗卷第十一、十二、十三及十五頁之照片顯示，處理
      之警員將現場狀況保持良好（現場前方及旁邊以警車、救護車及反光板阻隔，
      被害人亦無移動之跡象），故被告於本院審理時所稱：該襪子可能是（現場）
      人很多踢過去的云云，應係事後卸責之詞，不足採信。另依前述警製調查表所
      示，車禍後被害人倒臥位置距左側行人穿越道為二七．四公尺，其與左側掉落
      車道上之襪子一只距離為二二．六二公尺（被害人與雨傘距離七．一六公尺，
      雨傘與雨鞋距離一○．一六公尺及雨鞋與襪子距離五．三公尺），故前述襪子
      與行人穿越道間之距離為四．七八公尺；參酌掉落現場（南下內側車道）之襪
      子、雨鞋、雨傘及（北上內側車道上之）另一只雨鞋之位置係自南下內側車道
      靠近中間車道位置由西北往東南方向散落至北上內側車道暨被告自陳其原係行
      駛南下中間車道等情形研判，本件車禍撞擊地點應係在由前述襪子掉落處向西
      北延伸四、五公尺處之南下中間車道之行人穿越道上。被告辯稱：其係經過該
      行人穿越道後才撞及被害人云云，亦不足採。
（三）按駕駛人應注意車前狀況，隨時採取必要安全措施，又汽車行近行人穿越道前
      ，應減速慢行，遇有行人穿越時，無論有無交通警察指揮或號誌指示，均應暫
      停讓行人先行通過，道路交通安全規則第九十四條第三項、第一百零三條分別
      定有明文。被告駕車自應注意上述道路交通安全規定，本件案發時並無不能注
      意之情事，詎被告竟疏未注意及此，而貿然前行致撞及正通過行人穿越道之被
      害人，被告顯有過失，此並經送臺灣省桃園縣區車輛行車事故鑑定委員會鑑定
      ，亦採相同之認定，有該會鑑定意見書一份偵查卷可稽。被告過失行為，與被
      害人之死亡結果間，自具有相當因果關係。是被告過失致死犯行，事證明確，
      可以認定。
二、核被告所為，係犯刑法第二百七十六條第一項之過失致人於死罪。查被告駕車行
    經行人穿越道未依前述規定讓行人優先通行，因而致被害人死亡，應依道路交通
    管理處罰條例第八十六條第二項規定加重其刑。惟被告於其犯罪為有偵查權限機
    關發現前，向據報到場處理之桃園縣警察局迴龍派出所警員甲○○自首其犯罪事
    實等情，業經證人甲○○證述在卷，被告並接受審判，爰依刑法第六十二條前段
    減輕其刑。本件刑罰有加重及減輕之情形，並依刑法第七十一條第一項規定，先
    加後減。爰審酌被告之過失情節不輕、其所造成之損害情形、犯罪後坦承部分情
    節，惟迄今除賠償被害人家屬一百四十萬元（汽車強制險給付），未能與被害人
    家屬達成和解為其餘之賠償（被害人家屬希望賠償再一百萬元，惟被告僅同意再
    賠償三十萬元），犯罪後之態度並非良好及被害人家屬不願再追究其刑事責任，
    希望從輕量刑等情狀，量處如主文所示之刑。又被告所犯之罪係最重本刑為有期
    徒刑二年之罪，而刑法第四十一條規定已經立法院於九十年一月四日修正，將得
    易科罰金之適用範圍擴大為最重本刑五年以下有期徒刑之罪，並於九十年一月十
    日經總統公布，於同年月十二日生效，是依刑法第二條第一項前段規定，應適用
    裁判時之法律，本院仍依裁判時即修正後之刑法第四十一條第一項前段規定諭知
    被告易科罰金之折算標準，併此敘明。
三、據上論斷，應依刑事訴訟法第二百九十九條第一項前段、刑法第二百七十六條第
    一項、第四十一條第一項前段、第六十二條前段、第二條第一項前段，道路交通
    管理處罰條例第八十六第一項，罰金罰鍰提高標準條例第一條前段、第二條，判
    決如主文。
本案經檢察官鄭重文到庭執行職務。
中      華      民      國    九十      年      四      月     三十     日
                                      臺灣桃園地方法院刑事第六庭
                                          法  官  潘進順
右正本證明與原本無異。
如不服本判決，應於判決送達後十日內向本院提出上訴狀 (應附繕本)，上訴於臺灣
高等法院。
                                          書記官  林聖哲
中      華      民      國    九十      年      五      月     二      日
附論罪科刑依據之法條：
刑法第二百七十六條第一項：
因過失致人於死者，處二年以下有期徒刑、拘役或二千元（現已提高十倍為二萬元）
以下罰金。
從事業務之人，因業務上之過失犯前項之罪者，處五年以下有期徒刑或拘役、得併科
三仟元（現已提高十倍為三萬元）以下罰金。


司法院資訊處製作；財團法人民間司法改革基金會備份。
